【裁判字號】    99,訴,401
【裁判日期】    990720
【裁判案由】    搶奪等
【裁判全文】
臺灣高雄地方法院刑事判決               99年度訴字第401號
公  訴  人  臺灣高雄地方法院檢察署檢察官
被      告  乙○○
上列被告因搶奪等案件，經檢察官提起公訴（98年度偵字第3804
2 號），本院判決如下：
    主  文
乙○○犯竊盜罪，累犯，處有期徒刑肆月；又犯竊盜罪，累犯，
處有期徒刑柒月；又犯搶奪罪，累犯，處有期徒刑壹年貳月。應
執行有期徒刑貳年。
其餘被訴竊盜部分無罪。
    事  實
一、乙○○前曾因毒品、竊盜案件，經本院以96年度聲減字第55
    34號裁定應執行有期徒刑2 年8 月確定，而於97年12月15日
    縮刑期滿執行完畢。
二、詎乙○○先基於意圖為自己不法所有之竊盜犯意，於98年11
    月9 日上午1 時49分許，在高雄市○○區○○路上之「戲棚
    腳咖啡」店內，徒手竊取該店主任丙○○管領中之收銀機內
    現金新臺幣（下同）1,800 元，得手後逃離現場。
三、乙○○復基於意圖為自己不法所有之竊盜犯意，於98年12月
    12日下午10時54分許，在高雄市新興區○○○路61號前，徒
    手竊取戊○○所有車牌號碼FB5-255 號之重型機車，得手後
    供自己代步之用，並藏放於其投宿之址設高雄市區○○○街
    18號「我家大飯店」附近巷弄內，而於98年12月19日上午3
    時許在高雄市新興區○○○街4 巷7 號旁為警尋獲。
四、乙○○再基於意圖為自己不法所有之搶奪犯意，於98年12月
    13日上午10時45分許，騎乘上開機車，在高雄市○○區○○
    街190 號前，見甲○○○肩背皮包、徒步在路邊行走，有機
    可乘，便公然趁甲○○○不及防備，徒手奪取甲○○○所有
    之上開皮包（內有信用卡6 張、健保卡1 張、身分證1 張、
    現金3,000 元、美金120 元、美國加州駕駛執照、美國健康
    保險卡、戒指2 枚、CUCCI 眼鏡1 支），得手後，乙○○即
    騎乘上開機車逃逸；甲○○○即報警處理後，經警循線於98
    年12月17日下午6 時許，在高雄市新興區○○○街18號「我
    家大飯店」100 號房逮獲，並扣得藍寶石戒指1 個（已發還
    甲○○○）、黑色眼鏡1 付、綠色外套1 件、褐色外套1 件
    等物。
五、案經高雄市政府警察局鹽埕分局報告臺灣高雄地方法院檢察
    署檢察官偵查起訴。
    理  由
壹、證據能力部分：
一、按被告以外之人於審判外之言詞或書面陳述，除法律有規定
    者外，不得作為證據；又被告以外之人於審判外之陳述，雖
    不符刑事訴訟法第159 條之1 至第159 條之4 之規定，而經
    當事人於審判程序同意作為證據，法院審酌該言詞陳述或書
    面陳述作成時之情況，認為適當者，亦得為證據；當事人、
    代理人或辯護人於法院調查證據時，知有第159 條第1 項不
    得為證據之情形，而未於言詞辯論終結前聲明異議者，視為
    有前項之同意。刑事訴訟法第159 條第1 項、第159 條之5
    分別定有明文。經查，本判決所引用之各項證據資料，其屬
    於被告以外之人於審判外之言詞、書面陳述者，均據本院於
    調查證據程序逐一提示並告以要旨，檢察官、被告、辯護人
    均知該等證據為被告以外之人之審判外陳述，均未於言詞辯
    論終結前聲明異議，本院審酌上開證據作成時之情況，亦無
    不當取供等情形，認為以之作為本案之證據亦屬適當，依刑
    事訴訟法第159 條之5 規定，應有證據能力。
貳、有罪部分：
一、訊據被告乙○○矢口否認有上揭犯行，辯稱：本案卷內監視
    錄影擷取照片裡的人都不是我，而查獲的戒指是我父親當初
    買來要送給我那時未婚妻己○○的訂婚戒指。案發時間我都
    在遊藝場打電動，摩托車的事情我也不知道云云。經查：
  (一)就犯罪事實二部分：被告雖否認有於上揭時、地在「戲棚腳
    咖啡」店內竊盜之犯行，惟其上揭竊盜全程及其面貌、穿著
    均經監視錄影器清楚拍攝，有監視錄影光碟1 片及擷取照片
    2 張（警卷第52頁）在卷可稽，且證人即被害人丙○○於警
    詢、偵查中均明確指認被告，並證稱：被告之面容、長相跟
    監視器上之竊嫌相符，我一眼就可以認出等語明確。被告雖
    辯稱監視錄影器中所攝得之竊嫌並非係其本人，惟經本院當
    庭以上開擷取照片同樣之拍攝角度，拍攝被告臉部特徵照片
    ，經與上開擷取照片比對後，無論是髮線、五官輪廓，或神
    情等特徵，互核一致，有照片6 張（警卷第52頁、本院卷第
    128 、129 頁）附卷可核，再加以被告為警查獲時，另扣得
    監視錄影器中所攝得竊嫌於犯案當時所戴之黑色粗框眼鏡，
    及所穿之附連身帽之外套，亦有卷附高雄市政府警察局鹽埕
    分局搜索扣押筆錄、扣押物品目錄表各1 份（警卷第29至32
    頁）、照片3 張（警卷第43、47、48頁）足按，堪認監視錄
    影器所攝得之人即為被告。是以，被告上揭所辯顯係卸責之
    詞，不足採信。從而，被告如犯罪事實二之竊盜犯行洵堪認
    定，應依法論科。
  (二)就犯罪事實三部分：被害人戊○○所有車號FB5-255 號之重
    型機車於上揭時、地遭竊之事實，業據證人戊○○於警詢中
    指證明確，並有失車唯讀案件基本資料、報案資料各1 份（
    警卷第38至39頁）附卷可證，且被告於上揭時、地先徘徊在
    上開機車之附近，並四處張望，之後趁無人注意時，坐上上
    開機車，隨即發動並騎乘上開機車離去，此等竊盜之過程及
    被告之面貌、體型、穿著均遭該地點之監視錄影器清楚拍下
    ，亦有卷附監視錄影光碟1 片及擷取畫面12張（本院卷第45
    至50頁）可按，參以上開機車之查獲地點即高雄市新興區○○○街4 巷7 號附近，與被告犯案期間所投宿位在高雄市○○○街18號之「我家大飯店」，兩者距離僅約100 公尺，有
    Yahoo 奇摩地圖1 張、照片4 張（偵卷第40頁、55至56頁）
    供參，可見上開機車確實為被告所竊取。被告雖辯稱監視錄
    影畫面所攝得之竊嫌並非係其本人，其並無竊盜上開機車云
    云。惟從上開監視錄影器所攝得竊嫌之面貌、體型，與被告
    之面貌、體型，均為一致，且頭部髮線之特徵亦相符，有被
    告上開特寫照片4 張（本院卷第128 至129 頁）在卷可資比
    對。此外，上開監視錄影器所攝得之竊嫌，於竊盜當時所戴
    之黑色粗框眼鏡及所穿之拖鞋，與被告為警查獲時所穿之拖
    鞋及扣得之黑色粗框眼鏡之樣式相同，而依卷內照片（警卷
    第43、47、48頁、本院卷第45至50頁）所示，上開眼鏡及拖
    鞋均非普通常見之樣式，得輕易辨識，加以被告於本院審理
    中曾自承有碰過上開遭竊之機車（本院卷第28頁），益徵上
    開監視錄影器所攝得之竊嫌確實為被告本人無誤。從而，被
    告上開所辯並無可採，其如犯罪事實三之竊盜犯行，事證明
    確，亦堪以認定。
  (三)就犯罪事實四部分：被告上揭騎乘其竊盜而來之車牌號碼FB
    5-255 號重型機車搶奪甲○○○財物之事實，業據證人即被
    害人甲○○○於警詢及偵查中證稱：案發當時我沿新興街徒
    步行走，被告就騎乘機車從我左後方前來拉扯我肩上的包包
    ，我姊姊在我前方有試著要去抓搶匪，但是沒有成功，搶匪
    逃逸後，後來路人有記下車牌報警。被告遭查獲時所穿著的
    外套，就是當天搶奪我皮包時所穿的那件外套，且被告的體
    型外貌皆與當時的搶匪相符，又被告查獲時戴在手指上的藍
    寶石戒指，亦確實是我所有物品，所以我可以確認是被告搶
    奪我的財物等語；及證人丁○○○於本院審理中具結證稱：
    案發當時我面對我妹妹甲○○○，然後看到被告騎機車慢慢
    靠近，我在想說他可能要搶劫，結果我還來不及告訴我妹妹
    ，被告就已經搶了我妹妹。當天我有看到被告的臉，被告當
    時戴半罩式安全帽，前面沒有擋風玻璃，我可以確認被告就
    是搶奪我妹妹財物之人等語明確，參以搶奪被害人甲○○○
    之嫌犯係騎乘被告所竊取車牌號碼FB5-255 號之重型機車，
    及被告為警查獲時，其左手小指上確實戴有被害人甲○○○
    所有之藍寶石戒指，有卷附查獲照片3 張（警卷第45至46頁
    ）、監視錄影器翻拍照片4 張（警卷第53至56頁）、扣押物
    品目錄表1 紙（警卷第32頁）、贓物認領保管單1 紙（警卷
    第34頁）可按，足認被告確有於上開時、地，騎乘上開機車
    ，徒手搶奪甲○○○所有皮包之事實。被告雖辯稱：為警查
    獲時，我手上所戴之戒指係我所有，該戒指原本是我父親買
    來要送給我當時之未婚妻己○○，但因我入獄，己○○就把
    戒指退還給我，所以並非是被害人所有之戒指云云。惟經本
    院傳訊證人己○○於審判中具結證稱：被告於91年間確實有
    買1 個戒指給我，但該戒指是金戒指，上面沒有鑲東西，並
    非是被告查獲時手上所戴之戒指，被告或其父親均未曾給我
    過本案所查獲之戒指，亦未給我過類似之戒指等語明確，且
    被害人甲○○○另有提供上開戒指之保證書1 紙（本院卷第
    81頁），及其平日手戴該戒指之日常生活照片3 張（本院卷
    第78至80頁），而從上開被害人甲○○○所提供之保證書及
    照片中所示之藍寶石戒指，與被告查獲時之藍寶石戒指照片
    比對後顯然同一，可見被告遭查獲時手戴之藍寶石戒指確實
    係被害人甲○○○所有，而非被告父親買給證人己○○後，
    再由證人己○○退還給被告。此外，再參以被告於證人己○○證述完畢後，又改稱上開戒指係其父親所購買，其並不知
    道其父親有無送給證人己○○云云，與先前所述矛盾，益徵
    被告所辯顯係卸責之詞，不足採信。從而，被告如犯罪事實
    四之搶奪犯行，事證明確，堪以認定，應依法論處。
二、核被告乙○○就犯罪事實二、三所為，均係犯刑法第320 條
    第1 項之竊盜罪；就犯罪事實四所為，係犯刑法第325 條第
    1 項之搶奪罪。被告上開所犯3 罪，犯意各別，行為互殊，
    應予分論併罰。又被告前曾因毒品、竊盜案件，經本院以96
    年度聲減字第5534號裁定應執行有期徒刑2 年8 月確定，而
    於97年12月15日縮刑期滿執行完畢乙情，有臺灣高等法院被
    告前案紀錄表1 份在卷可稽，其於受有期徒刑執行完畢後，
    5 年以內故意再犯本件有期徒刑以上之3 罪，均為累犯，應
    各依刑法第47條第1 項規定加重其刑。爰審酌被告正值中壯
    之年，不思以己力正當賺取財物，竟貪圖私欲，任意竊取他
    人之物，甚至騎乘竊來之贓車搶奪被害人甲○○○之皮包，
    不僅侵害他人之財產權，更可能因此造成被害人身體上之傷
    害，對社會治安危害甚大，參以被告前有多次竊盜及搶奪犯
    行，迭經執行後，仍再犯本件竊盜及搶奪犯行，可見其尚未
    有改過之悔意，復考量其犯罪所造成被害人之財產損失，及
    其生活情況、智識程度等一切情況，分別量處如主文所示之
    刑，並依刑法第51條第5 款規定，定其應執行之刑，以示懲
    儆。至扣案黑色眼鏡1 付、綠色外套1 件、褐色外套1 件，
    為被告日常生活所穿戴之衣物，尚非供犯本件之罪所用之物
    ，爰不予宣告沒收之。又公訴人雖於論告時請求本院令被告
    入勞動場所強制工作一事，惟經本院審酌本件被告犯罪所涉
    情節，及綜合其所為行為之嚴重性、所表現之危險性及對其
    未來之期待性等情以觀，本院認量處如主文所示之刑，應可
    達矯正之目的，尚無併予諭知強制工作之必要，附此敘明。
參、無罪部分：
一、公訴意旨另以：被告乙○○另基於意圖為自己不法所有之竊
    盜犯意，於98年11月9 日上午1 時49分許，在高雄市○○區
    ○○路上之「向陽茶棧」店，徒手竊取該店主任丙○○管領
    中之收銀機內現金3,500 元及電腦螢幕1 台，得手後，逃離
    現場，因認被告乙○○另涉有刑法第320 條第1 項之竊盜罪
    嫌。
二、按犯罪事實應依證據認定之，無證據不得認定犯罪事實。不
    能證明被告犯罪或其行為不罰者，應諭知無罪之判決，刑事
    訴訟法第154 條第2 項及第301 條第1 項分別定有明文。次
    按告訴人之告訴，係以使被告受刑事訴追為目的，是其陳述
    是否與事實相符，仍應調查其他證據以資審認。又認定不利
    於被告之事實，須依積極證據，苟積極證據不足為不利於被
    告事實之認定時，即應為有利於被告之認定，更不必有何有
    利之證據。另按事實之認定，應憑證據，如未能發現相當證
    據，或證據不足以證明，自不能以推測或擬制之方法，以為
    裁判基礎；認定犯罪事實，所憑之證據，雖不以直接證據為
    限，間接證據亦包括在內，然無論直接或間接證據，其為訴
    訟上之證明，須於通常一般之人均不致於有所懷疑，而得確
    信其為真實之程度者，始得據之為有罪之認定，倘其證明尚
    未達到此一程度，而有合理性懷疑之存在時，即無從為有罪
    之認定，最高法院52年台上字第1300號、30年上字第816 號
    、40年台上字第86號、76年台上字第4986號分別著有判例意
    旨可資參照。
三、公訴人認被告涉有上揭竊盜犯嫌，無非係以證人即告訴人丙○○於警詢及偵查中之指訴，及監視器錄影畫面為其論據，
    惟本件卷內所附之監視器錄影光碟及擷取照片，均僅有「戲
    棚腳咖啡」店之部分，亦即就「向陽茶棧」店失竊部分，並
    無監視器錄影畫面可佐。又被告雖確於上揭時、地竊取「戲
    棚腳咖啡」店內收銀機中之現金，已如前述，而證人丙○○
    雖亦同時擔任位在高雄市○○區○○路上之「戲棚腳咖啡」
    店及「向陽茶棧」店之主任，但尚不能據此即可推論「向陽
    茶棧」店內之財物亦為被告所竊。加以本件被告否認犯行，
    於卷內查無其他任何證據可資證明被告有公訴人上揭所指犯
    行之情形下，自難僅依告訴人丙○○之指訴，而遽認被告亦
    有上揭公訴人所指竊盜「向陽茶棧」店內財物之犯行，而對
    被告以刑責相繩。
四、綜上所述，公訴人所舉之證據不足以證明被告確有竊盜犯行
    。此外，復查無其他積極證據足資認定被告確有公訴人所指
    之竊盜犯行，既不能證明被告犯罪，揆諸前開法條之規定，
    依法自應為被告無罪之諭知。
據上論斷，應依刑事訴訟法第299 條第1 項前段、第301 條第1
項前段，刑法第320 條第1 項、第325 條第1 項、第47條第1 項
、第51條第5款，刑法施行法第1條之1，判決如主文。
本案經檢察官庚○○到庭執行職務。
中    華    民    國    99    年    7     月    20    日
                  刑事第五庭  審判長法  官 廖建瑜
                                    法  官 林永村
                                    法  官 林裕凱
以上正本證明與原本無異。
如不服本判決應於收受送達後10日內向本院提出上訴書狀，並應
敘述具體理由；如未敘述上訴理由者，應於上訴期間屆滿後20日
內向本院補提理由書（均須按他造當事人之人數附繕本）「切勿
逕送上級法院」。
中    華    民    國    99    年    7     月    20    日
                                    書記官 陳仙宜
附錄所犯法條
中華民國刑法第320條
（普通竊盜罪、竊佔罪）
意圖為自己或第三人不法之所有，而竊取他人之動產者，為竊盜
罪，處5  年以下有期徒刑、拘役或 5 百元以下罰金。
意圖為自己或第三人不法之利益，而竊佔他人之不動產者，依前
項之規定處斷。
前二項之未遂犯罰之。
中華民國刑法第325條
（普通搶奪罪）
意圖為自己或第三人不法之所有，而搶奪他人之動產者，處 6
月以上 5 年以下有期徒刑。
因而致人於死者，處無期徒刑或 7 年以上有期徒刑，致重傷者
，處 3 年以上 10 年以下有期徒刑。
第 1 項之未遂犯罰之。

司法院資訊處製作；財團法人民間司法改革基金會備份。
